最高法院刑事判決　　　　　　　　　　　　　　　九十一年度台上字第三九二二號
　　上　訴　人　台灣高等法院台南分院檢察署檢察官
　　被　　　告　乙○○
　　　　　　　　甲○○
　　　　　　　　歐建宏原名丙.
右上訴人因被告等偽造有價證券案件，不服台灣高等法院台南分院中華民國八十九年
一月三十一日第二審更審判決（八十八年度上更(一)字第三一五號，起訴案號：台灣台
南地方法院檢察署八十四年度偵字第七九八八、七九八九、九九六五號），提起上訴
，本院判決如左：
    主  文
原判決撤銷，發回台灣高等法院台南分院。
    理  由
本件原判決以公訴意旨略稱：被告乙○○於民國八十三年七月間某日，在台南市○○
○路○段十六巷一號住處，自一年籍不詳之林姓成年男子處，取得他人偽造之大陸人
民幣共計二千六百萬元（起訴書誤載為三千萬元）後，因探知被告甲○○有友人得代
為運送至大陸地區，竟共同意圖供行使之用，以新台幣六十萬元之代價，將前揭偽造
之大陸人民幣於八十四年四月初某日，以小貨車載至台南市○○○路黃金海岸附近某
處交付予甲○○，嗣甲○○亦基於共同供行使之用之犯意聯絡，於同日將之載至台南
市安億橋附近，以新台幣五十萬元之代價委託亦具有犯意聯絡之被告丙○○（已於八
十九年八月二十九日更名為歐建宏，以下仍稱丙○○）私運至中國大陸廣東省汕頭地
區交付予不詳姓名之人，嗣丙○○即將前揭偽造之大陸人民幣分裝成十三袋，載至台
南市安平港區，交付予具有犯意聯絡而由其僱用之船長陳安靜及船員石益、陳正德（
以上三人已經大陸當局判處死刑確定）等三人於同年四月六日，駕駛「合慶豐」號漁
船自台南市安平港出海，迄同年四月七日下午五時許，航行至中國大陸廣東省汕頭市
陸豐縣甲子鎮之海面時，為汕頭市公安邊防機關人員發覺而查獲。因認被告乙○○、
甲○○、丙○○等共同涉犯刑法第二百零一條第二項後段之交付偽造有價證券罪嫌云
云。經審理結果，以不能證明被告等犯罪，因而撤銷第一審關於論處被告等三人以意
圖供行使之用，而交付偽造之有價證券罪刑（丙○○為累犯）部分之科刑判決，改判
諭知被告等均無罪，固非無見。
惟查：(一)原審以「本案所指人民幣，並未經我國司法機關扣案，致無從鑑定是否為偽
鈔，……」，資為有利於被告等之判決基礎之一（見原判決第五頁，理由五之(一)）。
然依卷內資料，陳正德、石益、陳安靜等三人於八十四年（即西元一九九五年）四月
六日，駕駛「合慶豐」號漁船，自台灣地區私運內裝偽造人民幣（總計約二千四百六
十餘萬元）之十三只塑膠袋，於翌（七）日下午五時至九時之間，運抵大陸地區之廣
東省汕頭市陸豐縣甲子鎮之海面時，為大陸汕頭市公安邊防機關人員發覺而查獲，嗣
陳正德、石益、陳安靜三人均經大陸地區之法院以走私偽造貨幣罪判處死刑確定，陳
正德、石益二人並已於同（八十四）年六月十日伏法；陳安靜則緩期二年執行等情，
有財團法人海峽交流基金會八十五年九月十三日海仁（法）字第０七一二八號函及
所附海峽兩岸關係協會復函影本可稽（見第一審卷第一０三至一０六頁）。陳安靜等
人因私運鉅額之偽造人民幣至大陸地區，既經大陸地區之法院判處死刑確定，則該批
「人民幣」曾否經由大陸地區之發行銀行或專業機關鑑定其真偽？大陸地區之法院所
為判決之依據為何？凡此均仍欠明瞭，原審並未說明上開與本件待證事實有重要關係
之事項，何以無須調查或已無從調查之理由，僅以該批「人民幣」未經我國司法機關
扣押為由，即為有利於被告等之論斷，自有可議。(二)被告之自白固不得作為認定犯罪
之唯一證據，而須以補強證據證明其確與事實相符，然茲所謂之補強證據，並非以證
明犯罪構成要件之全部事實為必要，倘其得以佐證自白之犯罪非屬虛構，能予保障所
自白事實之真實性，即為已足。卷查被告乙○○於警訊時供稱：「於八十四年四月初
，我與甲○○約在南市○○○路碰頭，我再將所駕駛之小貨車內載大陸人民幣……交
付給甲○○」、「於八十四年四月六日以合慶豐漁船走私至大陸」；丙○○於警訊時
陳稱：「（合慶豐漁船）係我所有」、「（陳正德、陳安靜、石益）這些人是我僱用
之船員」、「陳正德向我說他去接洽該批偽造人民幣準備四月六日出航至大陸」、「
（偽造人民幣）藏在冰層下」、「事後我有打電話給甲○○，說合慶豐漁船走私案出
事了，問他要怎樣處理」；被告甲○○於警訊時亦坦承：「當時乙○○叫我替他找船
運（該批人民幣）至大陸，因我的船不適合，遂由乙○○找丙○○以合慶豐漁船走私
至大陸」、「係由我代為介紹（丙○○給乙○○）」等語（見警卷第四頁背面、第五
頁、第十一頁背面、第十二至十三頁、第九頁背面），又「合慶豐」號漁船確於八十
四年四月六日，由船長陳安靜及船員陳正德、石益駕駛，由台南市安平漁港出海，有
漁船進出港申請書影本在卷可憑（見警卷第三十頁）；陳正德、石益、陳安靜三人復
因走私偽造人民幣，經大陸地區之法院判處死刑確定，是被告等上開自白得否與卷內
之其他證據資料相互補強利用，而使本件犯罪事實獲得確認，自有詳加勾稽推求之必
要。原判決未予詳查審認，遽謂「無積極證據足資證明陳正德等三人所載運之偽造人
民幣，即為被（告）乙○○交付甲○○再轉交丙○○之惟（偽造）人民幣」云云（見
原判決第八頁，理由五之(六)），難謂已符採證法則，於法併有未合。檢察官上訴意旨
執以指摘原判決不當，非無理由，應認仍有撤銷發回之原因。末按被告乙○○另涉嫌
於八十三年初起至八十五年八月間止，連續多次與其弟周國勝等人，共同私運偽造人
民幣至大陸地區等情，經檢察官移送併辦部分（台灣台南地方法院檢察署八十五年度
偵字第一００四號），與本件關於被告乙○○部分有無裁判上一罪之關係，是否為起
訴效力所及而應併予審判？又本件有無懲治走私條例第十二條之適用？案經發回，宜
一併注意。
據上論結，應依刑事訴訟法第三百九十七條、第四百零一條，判決如主文。
中      華      民      國    九十一    年      七      月     十七     日
                              最高法院刑事第十庭
                                  審判長法官  林  增  福
                                        法官  邵  燕  玲
                                        法官  吳  昆  仁
                                        法官  陳  世  雄
                                        法官  呂  丹  玉
      右正本證明與原本無異
                                              書  記  官
中      華      民      國    九十一    年      七      月   二十二     日
